【裁判字號】    89,上易,2110
【裁判日期】    900117
【裁判案由】    恐嚇取財
【裁判全文】
臺灣高等法院臺南分院刑事判決          八十九年度上易字第二一一○號    潛
      上  訴  人
      即  被  告  甲  ○  ○
      選任辯護人  鄭  和  傑  律師
右列上訴人因恐嚇取財案件，不服臺灣嘉義地方法院八十九年度易字第七五六號中華
民國八十九年十月十三日第一審判決（起訴案號：臺灣嘉義地方法院檢察署八十九年
度偵字第七五六號），提起上訴，本院判決如左：
      主      文
原判決撤銷。
甲○○共同以加害生命之事，恐嚇他人，致生危害於安全，處有期徒刑陸月，如易科
罰金以佰元折算壹日。
      事      實
一、甲○○夥同王志強（俟到案後另行審結）二人，於民國八十九年四月五日晚上七
    時許，前往嘉義市○○路○段二五○號乙○○經營宏達電機行，持一張乙○○簽
    發之新台幣（下同）二十萬元支票向乙○○索取票款，因乙○○以該支票債務係
    連昭宗積欠之賭債而拒絕代償，甲○○即令王志強以行動電話毆打乙○○，造成
    乙○○受有頭部挫傷皮下腫及流鼻血等傷害（傷害部分業經撤回告訴），並以兇
    惡之語氣向乙○○恫稱：如不幫連昭宗償還二十萬元，就要把你打死等語，致乙
    ○○因而心生畏懼。嗣經乙○○之妻報警即時到場逮捕甲○○與王志強二人。
二、案經乙○○訴由嘉義市警察局移送臺灣嘉義地方法院檢察署檢察官偵查起訴。
      理      由
一、訊據上訴人即被告甲○○矢口否認有恐嚇犯行，辯稱：並無叫連昭宗打乙○○，
    也無恐嚇他，係王志強因他不還錢，以大哥大打了他一下云云。
二、前揭事實，業據被害人乙○○於原審供承：我帶連昭宗到甲○○中埔的住家賭博
    ，連昭宗有欠甲○○賭債，連昭宗向我借二張支票各二十萬元，說好他會去入款
    ，結果沒有，第一張二十萬元，我幫他付了，第二張我沒有錢，就跳票了，所以
    案發當天甲○○拿那張支票向我要錢，我跟他說沒有錢，王志強就拿手機打我，
    並恫稱：不幫連昭宗還二十萬元，要打死我，一邊打一邊講，我當然很害怕。跳
    票之後，王志強每隔一天帶三、四個人到我店裡要錢，導致我的生意無法做，因
    為客人都會害怕，案發當天是甲○○帶王志強到我的店裡去，他們都知道這是連
    昭宗的賭債，每次催討時都是要我幫連昭宗付賭債，並不是因為是我的票向我要
    票款。因他們涉案後，要求跟我和解，拿票還我，我也會害怕，才跟他們和解等
    語綦詳，核與連昭宗於警訊時供述：我於八十八年九、十月間在甲○○住處經營
    之麻將賭場，共輸了近四十萬元，我朋友蔡先生（指乙○○）替我還了二十萬元
    等語相符，而案發當天被告甲○○與王志強因催討賭債未果，即由王志強動手毆
    打乙○○受傷，亦據王志強於警訊時供認不諱，並有傷害診斷書一紙、支票影本
    一件附在警卷可稽，參以案發後被告甲○○要求與被害人和解，同意不再向被害
    人請求，逕向案外人連昭宗求償，並由被害人撤回傷害告訴，有和解書影本一件
    在卷可憑，足稽同案被告王志強屢次向被害人催討代償連昭宗之債務未果，於案
    發當天由被告親自出面，並於被害人言及無力代償，亦無需代償之際，由同案被
    告王志強下手毆打，並恐嚇被害人，顯係基於被告事前之授意為之至明。被告所
    辯，顯係卸責之詞，諉無可採。本件事證明確，被告犯行洵堪認定。
三、查被告持被害人之支票向被害人催討票款，於被害人不予償還時，出言恐嚇，縱
    該票款為被害人代償他人所欠賭債，但被告既對被害人有實際之票據債權，則被
    告即無不法所有之意圖，核被告所為係犯刑法第三百零五條之恐嚇罪。公訴人認
    被告應成立犯刑法第三百四十六條第三項、第一項之恐嚇取財罪未遂犯，尚有未
    洽，起訴法條，應予變更。又被告與王志強間，互有犯意之聯絡及行為之分擔，
    為共同正犯。原審以被告罪證明確，因予論罪科刑，固非無見；惟查原判決認被
    告成立恐嚇取財未遂罪，洵有違誤。被告上訴意旨，否認犯罪，雖無足取，但原
    判決既有可議，自屬無可維持，應由本院撤銷改判之。爰審酌被告之品性、犯罪
    之動機、目的、手段、所生之危害及犯罪後之態度等一切情狀，量處有期徒刑六
    月，並諭知如易科罰金以三佰元折算一日之標準，以示懲儆。
四、據上論斷，應依刑事訴訟法第三百六十九條第一項前段、第三百六十四條、第二
    百九十九條第一項前段、第三百條，刑法第二十八條、第三百零五條、第四十一
    條，罰金罰鍰提高標準條例第一條前段、第二條，判決如主文。
本案經檢察官羅清溪到庭執行職務。
中  華  民  國      九  十      年        一      月      十  七        日
                                臺灣高等法院臺南分院刑事第五庭
                                    審判長法官  茆    臺    雲
                                          法官  李    文    福
                                          法官  蔡    長    林
右正本證明與原本無異。
不得上訴。
        法院書記官  李    培    薇
中  華  民  國      九  十      年        一      月      十  八        日
附錄本案論罪科刑法條全文：
刑法第三百零五條：以加害生命、身體、自由、名譽、財產之事恐嚇他人，致生危害
                  於安全者，處二年以下有期徒刑、拘役或三百元以下罰金。


司法院資訊處製作；財團法人民間司法改革基金會備份。
